【裁判字號】    99,台上,6339
【裁判日期】    991014
【裁判案由】    違反毒品危害防制條例等罪
【裁判全文】
最高法院刑事判決            九十九年度台上字第六三三九號
上  訴  人  甲○○
            乙○○
共      同
選任辯護人  陳國瑞律師
上列上訴人等因違反毒品危害防制條例等罪案件，不服台灣高等
法院台南分院中華民國九十九年八月二日第二審判決（九十九年
度上訴字第五二二號，起訴案號：台灣雲林地方法院檢察署九十
八年度偵字第四二九三號、第四五四三號、第五一九四號），提
起上訴，本院判決如下：
    主  文
上訴駁回。
    理  由
按刑事訴訟法第三百七十七條規定：上訴於第三審法院，非以判
決違背法令為理由不得為之；是提起第三審上訴，應以原判決違
背法令為理由，係屬法定要件；如果上訴理由書狀並未依據卷內
訴訟資料具體指摘原判決不適用何種法則或如何適用不當，或所
指摘原判決違法情事顯與法律規定得為第三審上訴理由之違法情
形不相適合時，均應認其上訴為違背法律上之程式，予以駁回。
本件原判決維持第一審論處上訴人甲○○販賣第一級毒品罪刑二
罪（累犯，各處有期徒刑拾柒年陸月），又販賣第二級毒品罪刑
二罪（累犯，各處有期徒刑肆年陸月；四罪應執行有期徒刑拾玖
年），及論處上訴人乙○○販賣第一級毒品罪刑（處有期徒刑拾
伍年貳月），又幫助販賣第二級毒品罪刑（處有期徒刑壹年拾月
；二罪應執行有期徒刑拾伍年陸月）之判決，駁回上訴人等在第
二審之上訴，已詳敘其調查證據之結果及證據取捨並認定事實之
理由；所為論斷，均有卷存證據資料可資覆按。從形式上觀察，
原判決並無違背法令之情形。上訴人等上訴意旨略以：(一)證人莊
仁偉於警詢中之證述究與其在第一審之證述有何不符之情形，又
是否合於「具有可信之特別情況」要件，原判決均未說明論列，
僅以「並無顯不可信的情況」為由，即謂莊仁偉於警詢中之證述
，有證據能力，並採為判決之證據，自有違誤。(二)原判決認定乙
○○於民國九十八年七月二十五日與甲○○共同販賣第一級毒品
海洛因予莊仁偉，但當天甲○○早與莊仁偉談妥交易內容，此有
通聯紀錄可證。莊仁偉又打電話來找甲○○要「再」一張新台幣
（下同）五百元便宜的，甲○○不在，而由乙○○接聽轉達，嗣
亦由甲○○與莊仁偉見面為交易，乙○○並未介入毒品及價金之
交付，乙○○應僅成立幫助犯，原判決認定乙○○係立於主導而
論以共同正犯，有適用法則不當之違法。(三)乙○○於偵查中已供
稱：「莊仁偉有跟我及甲○○拿海洛因，但是沒錢給我們，因為
莊仁偉要我們請他」等語，是乙○○於偵查中已為自白，又乙○
○於第一審亦坦承有幫助甲○○販賣毒品，即就該犯行亦為自白
，原判決未依毒品危害防制條例第十七條第二項規定予以減輕其
刑，有不適用法則之違法。(四)原判決認定甲○○於九十八年七月
二十五日、同年七月二十八日各販賣海洛因予莊仁偉，又於同年
八月二日、同年八月十六日各販賣甲基安非他命予莊仁偉；但甲
○○係基於單一之犯意而接續販賣毒品予同一人，原判決未就上
開犯行論以集合犯一罪，竟予分論併罰，其適用法則顯有違誤。
(五)販賣毒品須以營利之意圖為之，始足成立。依莊仁偉於偵查中
之證述，伊給甲○○四百元而拿到五百元數量之毒品，可見甲○
○自始即無獲利，甚至以低於成本價交付毒品予莊仁偉，應無營
利之意圖，原判決僅依乙○○於警詢證稱：「甲○○有賺到自己
吃的」等語，遽認甲○○有營利之意圖，有證據調查未盡之違法
等語。惟查：原判決依憑上訴人等之部分供述，乙○○就幫助販
賣第二級毒品部分之自白，證人莊仁偉於第一審之證述，如原判
決附表二所載之上訴人等與莊仁偉間於九十八年七月二十四日、
同年七月二十五日、同年七月二十八日、同年八月二日、同年八
月十六日之通訊監察譯文內容、台灣檢驗科技股份有限公司濫用
藥物尿液檢驗報告書（記載莊仁偉之尿液經檢驗有嗎啡反應）等
各項證據資料，於理由欄詳敘認定上訴人等有原判決事實欄二所
載之共同販賣第一級毒品犯行，甲○○另有原判決事實欄三所載
之販賣第一級毒品一次及販賣第二級毒品二次犯行，乙○○另有
原判決事實欄四所載之幫助販賣第二級毒品犯行之理由。對於甲
○○否認上開犯罪所辯：九十八年七月二十五日、同月二十八日
及同年八月十六日均係幫莊仁偉拿回毒品，再向其收款，同年八
月二日係與莊仁偉合資購買毒品，並非伊販賣毒品予莊仁偉，亦
未從中賺錢云云；乙○○否認共同販賣第一級毒品所辯：不知當
日（九十八年七月二十五日）莊仁偉打電話來要做什麼，伊並未
介入該次甲○○與莊仁偉之毒品交易云云；認如何與事實不符而
非可採等情，逐一加以指駁；經核俱與卷內資料相符，原判決採
證認事並無違法。復按：（一）原判決於理由欄已說明莊仁偉於
警詢中關於伊有無向乙○○購買毒品等情之供述，對於乙○○並
無證據能力之理由（原判決正本第五頁），經核於法並無不合。
又原判決雖未併認莊仁偉警詢之供述對於甲○○亦無證據能力，
但亦未以「並無顯不可信的情況」為由而認對甲○○有證據能力
，且亦未以莊仁偉警詢之供述作為不利甲○○認定之證據。上訴
意旨(一)係未依據卷內資料具體指摘原判決究係如何違背法令，自
非適法之第三審上訴理由。（二）原判決於理由欄已詳為說明乙
○○於九十八年七月二十五日係基於幫助甲○○販賣毒品之犯意
而參與實施販賣海洛因構成要件之行為，應論以共同正犯之理由
，並就乙○○辯稱在伊接聽電話前，莊仁偉早與甲○○已談妥交
易，伊並未介入此次毒品買賣云云，認非可採，予以指駁（原判
決正本第十一頁至第十三頁）；另於理由欄亦依憑本件交易之情
形及甲○○於第一審供稱：「販賣毒品予莊仁偉，我有賺一些（
給）自己吸用」等證據，詳為說明其認定甲○○有營利意圖之理
由（原判決正本第十三頁至第十四頁）；經核原判決並無適用法
則不當及證據調查未盡之違法。上訴意旨(二)(五)無非就原審採證認
事職權之適法行使及原判決已明白論斷之事項，重為事實上之爭
執，俱非適法之第三審上訴理由。（三）犯毒品危害防制條例第
四條至第八條之罪，於偵查及審判中均自白，始能減輕其刑，此
觀之該條例第十七條第二項規定自明。本件原判決認定乙○○有
共同販賣第一級毒品及幫助販賣第二級毒品之犯行，而乙○○於
偵查中雖坦承交付毒品予莊仁偉，但供稱係莊仁偉向上訴人等要
毒品，其否認係販賣予莊仁偉，難認對上開犯行已為自白，至乙
○○於原審雖就幫助販賣第二級毒品部分為自白，因偵查中未為
自白，亦不合上開第十七條第二項之規定，原判決未予減輕其刑
，於法並無不合。另毒品販賣行為，本質上並非必然具有複次性
，立法者亦無聚多成一之擬制意思，社會通念尤難容忍一再違犯
，故販賣毒品罪，難認係集合犯。依原判決之認定，甲○○係於
九十八年七月二十五日、同年七月二十八日販賣海洛因予莊仁偉
各一次，又於同年八月二日、同年八月十六日販賣甲基安非他命
予莊仁偉各一次，因而就其上開四次犯行，予以分論併罰，經核
其適用法則並無不當。上訴意旨(三)(四)任意解釋法律而指原判決適
用法則不當，俱非適法之上訴理由。至其他上訴意旨所指各節，
並未依據卷內訴訟資料，具體指摘原判決有何違背法令之情形，
核與法律規定得為第三審上訴理由之違法情形不相適合。綜上，
應認上訴人等之上訴俱違背法律上之程式，均予以駁回。
據上論結，應依刑事訴訟法第三百九十五條前段，判決如主文。
中    華    民    國  九十九  年    十    月   十四   日
                      最高法院刑事第七庭
                          審判長法官  林  永  茂
                                法官  蘇  振  堂
                                法官  林  立  華
                                法官  陳  春  秋
                                法官  劉  介  民
本件正本證明與原本無異
                                      書  記  官
中    華    民    國  九十九  年    十    月  二十一  日
                                                       s

司法院資訊處製作；財團法人民間司法改革基金會備份。
